【裁判字號】    89,交聲,318
【裁判日期】    890731
【裁判案由】    交管條例聲異
【裁判全文】
臺灣板橋地方法院交通事件裁定                    八十九年度交聲字第三一八號
    原處分機關  臺北市交通事件裁決所
    異  議  人  甲○○
右列受處分人因違反道路交通管理處罰條例案件，對於臺北市交通事件裁決所八十九
年六月二十九日所為北市交裁駕字第二二─Ａ00000000號裁決處分（原舉發
案號：臺北市政府警察局北市警交大字第Ａ00000000號）聲明異議，本院裁
定如左：
    主  文
異議駁回。
    理  由
一、異議意旨略以：異議人前於民國八十九年三月二十日清晨五時三十分許駕駛牌照
    牌照二Ｌ─三八二號計程車（以下簡稱為「邱車」）自臺北市○○路○段搭載兩
    名欲至臺安醫院急診之乘客沿八德路東往西方向行駛，途經八德路二段臺安醫院
    急診處前之路口時暫停，經確認右方五十公尺以內之來車道上無車後，始以不逾
    十公里之速度左轉，行至八德路西往東方向之中線與外側車道間之分道線上時，
    突見俞奎如騎乘牌照ＡＳＮ─九三九號機車自其右方二十至三十公尺外處駛來，
    即再度暫停，嗣係在靜止中被時速最少七十公里以上復未煞車閃避之俞車撞擊，
    且俞車尚未進入路口前伊已越過路口中心點開始左轉，就本件車禍之發生並無任
    何過失。詎臺北市政府警察局交通大隊執勤警員卻以異議人駕駛邱車左轉未讓直
    行車先行，致俞奎如受傷為由舉發，經申訴後臺北市交通事件裁決所亦同認異議
    人違反道路交通管理處罰條例第六十一條第二項規定，依同條例第八十五條第二
    項規定可歸責於駕駛人，裁決吊扣異議人之駕駛執照三個月，實令人不服，爰聲
    明異議，請求撤銷原處分云云。
二、按汽車行駛至無號誌之交岔路口，轉彎車應讓直行車先行，但直行車尚未進入交
    岔路口，而轉彎車已達中心處開始轉彎，直行應讓轉彎車先行；汽車駕駛人駕駛
    汽車違反道路交通安全規則，因而肇事致人受傷者，吊扣其駕駛執照三個月，道
    路交通安全規則第一百零二條第一項第二款、第六款、道路交通管理處罰條例第
    六十一條第二項分別定有明文。查異議人於前揭時地駕駛邱車搭載二名欲至臺安
    醫院急診之乘客沿八德路東往西方向行駛，途經八德路二段臺安醫院急診處前之
    路口左轉後，在八德路西往東方向之中線與外側車道間之分道線上，其車右前門
    與俞車前端相撞，致俞奎如倒地受傷等情為異議人所不爭執之事實，並有警製道
    路交通事故調查報告表影本可稽。觀諸前開調查報告表上之現場圖所繪，八德路
    二段靠臺安醫院側之西向東車道，內、中、外三線寬約三點三公尺、三點二公尺
    及四點○公尺，以八德路東、西雙向之分道線與臺安醫院急診室出入車道中線相
    交劃出該交岔路口之中心點，邱車肇事後係靜止在第四象線內，其右後輪壓在中
    線車道與外側車道分道線，車頭略與Ｘ軸呈三十度交角斜向靜止在外側車道上，
    其車左、右前輪距臺安醫院前端之切線分別為一點七公尺及一點一公尺，其車右
    前輪及右後輪距臺安醫院急診室車道左側邊線分別為六點九公尺及七點五公尺，
    邱車右後輪旁有一灘血跡，以血跡中心點與八德路之車道線作一平行線，該線距
    臺安醫院前端約四點六公尺，由邱車靜止處反推其轉彎之弧徑仍在第四象線內，
    可見邱車係在路口中心點左轉。
三、次查，案發於清晨五時三十分許，斯時車輛甚少，異議人右方五十公尺內並無來
    車，且其車上有二名等待急診之乘客，如以車輛起碼可動之五公里（每秒行進一
    點三公尺）時速行駛，越過寬約十點五公尺之八德路西向東車道僅需七點五六秒
    ，衡情異議人殊不可能暫停二次，從無車等到有車，再如所供前後花約二十秒時
    間致無端被撞；否則依其所辯伊左轉前在分向線上暫停，經確認一、二秒後見其
    右側車道上五十公尺以內無車後起駛，以超過五公里但不逾十公里之速度左轉，
    至八德路西往東方向之中線與外側車道分道線上時，見俞奎如騎乘牌照ＡＳＮ─
    九三九號機車以時速約七十公里之速度自二十至三十公尺外駛來，再度暫停待約
    六、七秒後起駛，自開始左轉至第二度暫停及嗣被撞擊約隔十秒及二十秒等歷程
    以觀，其第一度暫停後起駛至第二度暫停相隔約八、九秒，以五公里之速度可進
    十一點零四至十二點四九公尺，早已越過其被撞處，不然於二十秒中扣除其第二
    次暫停前耗用之十秒後，既供稱第二次暫停守候約六、七秒，所餘者尚有三、四
    秒，顯見異議人係行進中肇事，根本未曾二度等待，更非於靜止時被撞；參照其
    供稱：「（對本案有無補充意見？）當時我準備左轉前五十公尺就有看見那機車
    ，我左轉後在看見重機車離我五公尺」、「我是行進當中跟對方相撞，：：我不
    是被撞後才煞停，：：（對談話紀錄表有何意見？）有關同意夜間訊問及意識是
    否清楚我沒有回答，是警察自己鉤的。其他部分法官都問清楚了，我沒有意見。
    」（見交通事故談話筆錄及本院八十九年七月二十七日訊問筆錄），足證異議人
    準備左轉時對方距其僅五公尺，尚短於邱車距臺安醫院左側邊線之長度，俞車應
    已進入路口，異議人竟不讓其直行，逕在路口中心線前搶先左轉肇事，致俞車前
    端與其計程車右前側相撞倒地受傷，即違反道路交通安全規則第一百零二條第一
    項第二款後段、第六款前段之規定；至俞奎如騎乘機車是否超速兼未注意車前狀
    況與有過失，於異議人違章責任之成立不生影響。是執勤警員以異議人違反道路
    交通管理條例第六十一條第二項規定舉發，原處分機關遞認其違規屬實，裁決吊
    銷異議人之駕照即均無不合，異議人徒以前開情辭異議為無理由，應予駁回。
四、依警製道路交通事故調查報告表所載，俞車於肇事後已被移動，未繪入現場圖內
    ，而全案關鍵所在即邱車左轉時俞車行至何處，雙方情辭各執，異議人於警訊及
    本件調查時前後所供亦異，其肇責有無之判斷端視各造供述之取捨，即無從送請
    僅就交通事故具備專業知識之行車事故鑑定人員鑑定；況行車事故應否送請鑑定
    ，事實審法院有權自行裁酌（最高法院二十九年滬上字第一九六號判例意旨參照
    ），縱經鑑定，其結果亦祇供判決參考，如有疑義，審理事實之法院仍應調查其
    他證據以資審認，且本件重在異議人有否違反交通安全規則，其過失之有無及責
    任之比例，並非所問，異議人聲請送鑑定核無必要，附此敘明。
五、據上論斷，應依道路交通案件處理辦法第十九條，裁定如主文。
中      華      民      國    八十九    年      七      月    三十一    日
                                  臺灣板橋地方法院交通法庭
                                          法  官  周建興
右正本證明與原本無異
如不服本裁定應於送達後五日內向本院提出抗告狀
                                          書記官  許清秋
中      華      民      國    八十九    年      八      月       三     日


司法院資訊處製作；財團法人民間司法改革基金會備份。
